【裁判字號】    88,上訴,4833
【裁判日期】    890314
【裁判案由】    偽造有價證券等
【裁判全文】
臺灣高等法院刑事判決                          八十八年度上訴字第四八三三號
    上  訴  人
    即  被  告  乙○○
    選任辯護人  廖學興
                李振宇
右上訴人，因偽造有價證券案件，不服臺灣宜蘭地方法院，八十八年度訴字第一八五
號，中華民國八十八年十一月二十五日第一審判決（起訴案號：臺灣宜蘭地方法院檢
察署八十八年度偵字第一二八０號）提起上訴，本院判決如左：
    主      文
原判決撤銷。
乙○○共同意圖供行使之用，而偽造有價證券，處有期徒刑貳年；偽造於附表發票人
欄上之「陳武雄」署押壹枚沒收。
    事      實
一、乙○○自民國八十六年一月間起，陸續向甲○○借貸新台幣（下同）六十萬元，
    因無力清償，為取信於甲○○，竟於八十七年一月七日，與其母丙○○○（未據
    起訴）基於共同之犯意聯絡，未經其父陳武雄之同意，意圖供行使之用，在宜蘭
    縣馬賽地區之公平當舖，盜用陳武雄印章及偽造陳武雄署押於附表所示之本票發
    票人欄上，使陳武雄與之擔任共同發票人，並持以行使交付予甲○○，以資擔保
    上開借款，又委由不知情之代書洪健榮蓋用陳武雄之印章，偽造私文書土地登記
    申請書及土地建築改良物抵押權設定契約書，並於同年月十日提出行使向宜蘭縣
    宜蘭地政事務所，申請將陳武雄所有坐落於宜蘭市○○段乾門小段第三二七之二
    地號之土地一筆及其上第一二七五建號建物，共同設定抵押權三十六萬元予不知
    情之甲○○，以擔保甲○○之前開債權，使宜蘭地政事務所該管之公務員，將此
    不實之事項登載於職務上所掌之公文書即土地及建築改良物登記簿上，足以生損
    害於陳武雄、甲○○及地政機關對該土地權利登記之正確性。
二、案經甲○○訴由台灣宜蘭地方法院檢察署檢察官偵查起訴。
    理      由
一、訊據上訴人即被告乙○○，矢口否認其有右揭犯行，先後辯稱：伊以其父親陳武
    雄之名義簽發本票及將其父親陳武雄所有坐落於宜蘭市○○段乾門小段第三二七
    之二地號之土地一筆及其上第一二七五建號建物，共同設定抵押權三十六萬元予
    甲○○，均有事先告知伊父陳武雄，伊父陳武雄亦均有同意云云。惟查，右揭事
實業據被告於偵查中供述綦詳（參見八十七年度他字第四六二號卷第一四四頁背
    面筆錄被告供稱：「我向告訴人借錢設定抵押，開本票，我父（指陳武雄）不知
    情」）等告；核與證人陳武雄於偵查中檢察官訊問時證稱：「我均不知情（指設
    定抵押權及開立本票之事），也不是我開的票」等語相符；且亦與證人陳武雄於
    原審八十八年九月十日審理中證稱：「當初我不知道，到房子要賣時我才知道（
    約八十七年八、九月）：：印章及所有權狀可能是我太太（指丙○○○）交給乙○○」等語相符，足徵被告事後翻異前詞，辯稱其已事前經被害人即其父陳武雄
    之同意云云，及證人陳武雄及證人即被告之母丙○○○於原審及本院嗣後均證稱
    陳武雄有同意被告就右開土地及建物設定抵押及同意開立本票云云，要屬卸責及
    迴護之詞，不足採信。又被告與其母共同盜用其父陳武雄之印章，前往代書洪健
    榮處，委由不知情之代書洪健榮蓋用陳武雄之印章，偽造私文書土地登記申請書
    ，並於同年月十日提出行使向宜蘭縣宜蘭地政事務所，申請將陳武雄所有坐落於
    宜蘭市○○段乾門小段第三二七之二地號之土地一筆及其上第一二七五建號建物
    ，共同設定抵押權三十六萬元予不知情之甲○○，以擔保甲○○之前開債權，使
    宜蘭地政事務所該管之公務員，將此不實之事項登載於職務上所掌之公文書土地
    及建築改良物登記簿上等情，亦經證人即洪健榮於原審審理中結證屬實；矧證人
    丙○○○於原審審理中亦供承確係其攜帶陳武雄之印章與被告共同前往交代書洪
    健榮設定抵押權等情。此外並有土地登記申請書、土地建築改良物抵押權設定契
    約書、他項權利證明書、土地所有權狀、建築改良物所有權狀及本票影本一紙在
    卷足資佐證。事證已臻明確，被告犯行應堪予認定。
二、核被告行使偽造私文書，足以生損害於公眾及他人，所為係犯刑法二百十六條、
    第二百十條之行使偽造私文書罪。（此部分起訴書雖未論列，惟與起訴書已論列
    被告所犯使公務員登載部分，有裁判上一罪之關係，為起訴效力所及，法院自得
    併予審究之）另被告行使右揭偽造之私文書向宜蘭地政事務所申請設定抵押權，
    使該管之公務員，將此不實之事項登載於職務上所掌之公文書即土地及建築改良
    物登記簿上，足以生損害於公眾及他人，核其所為係另犯刑法第二百十四條之行
    使使公務員登載不實文書罪。又查本票係屬有價證券，被告意圖供行使之用，而
    偽造如附表所示之本票一紙，核其所為，係犯刑法第二百零一條第一項之偽造有
    價證券罪。被告行使該偽造有價證券本票之低度行為，為偽造之高度行為所吸收
    ；又被告偽造陳武雄之署押及盜用陳武雄之印章於附表所示之本票發票人欄上，
    係偽造有價證券之階段行為，盜用印章，亦為其偽造私文書之部分行為，均不另
    論罪。又被告偽造私文書之低度行為，為其行使之高度行為所吸收，亦不另論罪
    。被告與其母丙○○○利用不知情之代書洪健榮行使偽造私文書及使公務員登載
    不實之行為，均屬間接正犯。被告所犯上開各罪，與其母丙○○○間有犯意聯絡
    及行為分擔，皆為共同正犯，且所犯偽造有價證券罪，行使偽造私文書罪及使公
    務員登載不實罪名間，有方法結果之牽連關係，為牽連犯，應從一重偽造有價證
    券罪處斷，又被告為擔保積欠之債權，事先未徵得其父同意，盜用印章，觸犯偽
    造有價證券等重罪，觀其父事後所為，迴護證詞，顯有寬恕之意，法重情輕，犯
    罪情狀可憫恕，依刑法第五十九條規定，酌減輕其刑。
三、原審予以論罪科刑，固非無見，惟被告為擔保債權，所犯偽造有價證券與行使偽
    造私文書一罪間有方法結果之牽連關係，為牽連犯，原判決認二罪犯意各別，分
    論併罰，尚有未洽，被告上訴意旨，猶執前詞，否認犯罪，雖不足採，惟原判決
    既有可議之處，自應由本院予以撤銷改判。爰審酌被告品行、犯罪動機、目的、
    手段、所生危害，及犯罪後之態度等一切情狀，量處如主文第二項所示之刑。
四、如附表所示本票發票人欄上之「陳武雄」署押壹枚，係屬偽造，惟該本票就發票
    人被告乙○○部分非屬偽造，執票人就該部分仍有票據上之權利，自不得就該本
    票全部宣告沒收，然該「陳武雄」之署押壹枚，仍屬偽造，自應依刑法第二百十
    九條之規定併予宣告沒收之。
據上論斷，應依刑事訴訟法第三百六十九條第一項前段、第三百六十四條、第二百九
十九條第一項前段，刑法第二十八條、第二百零一條第一項、第二百十六條、第二百
十條、第二百十四條、第二百十九條、第五十五條、第五十九條，罰金罰鍰提高標準
條例第一條前段，判決如主文。
本案經檢察官沈世箴到庭執行職務。
中    華    民    國    八十九    年       三       月       十四       日
                              臺灣高等法院刑事第二十一庭
                                  審判長法  官  葉  騰  瑞
                                        法  官  魏  大  喨
                                        法  官  黃  本  仁
右正本證明與原本無異。
如不服本判決應於收受送達後十日內向本院提出上訴書狀，其未敘述上訴之理由者並
得於提起上訴後十日內向本院補提理由書（均須按他造當事人之人數附繕本）。
                                        書記官  劉  秀  英
中    華    民    國    八十九    年        三      月        十五      日
附錄：本案論罪科刑法條全文
刑法第二百零一條第一項：
意圖供行使之用，而偽造、變造公債票，公司股票或其他有價證券者，處三年以上十
年以下有期徒刑，得併三千元以下罰金。
附表：
┌──┬────┬──────┬────────┬───────┬───┐
│編號│票 號   │金額(新台幣)│發  票  日      │到  期  日    │發票人│
├──┼────┼──────┼────────┼───────┼───┤
│ 一 │CH300427│三十萬元    │八十七年一月八日│空      白    │陳武雄│
│    │        │            │                │              │乙○○│
└──┴────┴──────┴────────┴───────┴───┘


司法院資訊處製作；財團法人民間司法改革基金會備份。
